臺灣臺南地方法院刑事判決　　　　　　　96年度訴緝字第35號
公　訴　人　臺灣臺南地方法院檢察署檢察官
被　　　告　甲○○
上列被告因違反毒品危害防制條例案件，經檢察官提起公訴（94
年度毒偵字第2972號），暨移送併案審理（95年度毒偵字第1254
號、96年度毒偵緝字第66號），本院判決如下：
    主  文
甲○○施用第一級毒品，累犯，處有期徒刑拾月。
扣案之第一級毒品海洛因貳包（分別為毛重零點貳公克、淨重零
點肆陸公克）沒收銷燬之；海洛因包裝袋壹只（重零點貳玖公克
）沒收。
    事  實
一、甲○○前因違反肅清煙毒條例案件，經本院以86年度訴字第
    1734號判處有期徒刑三年六月，於民國87年2月10日確定，
    嗣經入監服刑，並於89年2月24日假釋出監，復經撤銷假釋
    而入監執行刑期一年六月十八日之殘刑，於94年4月30日縮
    刑期滿執行完畢（就本件構成累犯）。
二、甲○○復因施用毒品案件，經本院以93年度毒聲字第405號
    裁定送觀察、勒戒後，因認無繼續施用毒品之傾向，於93年
    9月16日釋放出所，並經台灣台南地方法院檢察署檢察官以
    93年度毒偵緝字第279號為不起訴處分確定。
三、詎甲○○仍未戒除毒癮，於上開觀察勒戒執行完畢釋放後五
    年內，竟基於反覆施用第一級毒品海洛因之犯意，自94年5
    月1日至94年9月間之某日起，迄於95年12月底止，在台南縣
    永康市○○路奇美醫院陸橋下、台南縣永康市○○路216巷7
    號住處、台南市中山公園廁所、台南市及台南縣永康市○○
    路上之不特定加油站廁所內等處，以注射或摻入香菸之方式
    ，施用第一級毒品海洛因多次。嗣於94年11月12日14時35分
    許，在台南市○○路○段70號前為警查獲，並扣得其所有之
    第一級毒品海洛因一包（毛重零點二公克）；復於95年5月
    14日14時許，郭軒義騎乘機車後載甲○○，行經台南市○○
    路與中華東路口時，因形跡可疑為警盤查，並在甲○○身上
    扣得甲○○所有之第一級毒品海洛因一包（淨重零點四六公
    克）；另於95年9月20日18時10分許，因通緝案件為警查獲
    ，經警對甲○○採尿送驗，檢驗之結果呈嗎啡陽性反應，而
    查知上情。
四、案經台南市警察局第二分局報告台灣台南地方法院檢察署檢
    察官偵查後起訴暨移送併辦。
    理  由
一、查上揭犯罪事實，有下列證據可資佐證：
  (一)被告甲○○於偵查中及本院審理時坦承不諱；
  (二)證人郭軒義於偵查中之證述；
  (三)長榮大學分別於94年11月25日、95年10月12日所出具之尿液
    確認報告各一紙（分見南市警五刑偵字第0000001034號卷頁
    7、94年度毒偵字第2972號卷頁17）；
  (四)扣案之第一級毒品海洛因二包可資佐證（分別為毛重零點二
    公克、淨重零點四六公克）；
  (五)臺灣臺南地方法院檢察署刑案資料查註紀錄表、臺灣高等法
    院被告前案紀錄表各一份。
二、查被告甲○○行為後，刑法已於94年2月2日修正公布，將刑
    法第56條關於連續犯規定刪除，並於95年7月1日生效施行，
    其修正立法理由已有「至連續犯之規定廢除後，對於部分習
    慣犯，例如竊盜、吸毒等犯罪，是否會因適用數罪併罰而使
    刑罰過重產生不合理之現象一節，在實務運用上應可參考德
    、日等國之經驗，委由學界及實務以補充解釋之方式，發展
    接續犯之概念，對於合乎「接續犯」或「包括的一罪」之情
    形，認為構成單一之犯罪，以限縮數罪併罰之範圍，用以解
    決上述問題」之說明（刑法第56條修正立法理由第4 點參照
    ）。且按刑事法若干犯罪行為態樣，本質上原具有反覆、延
    續實行之特徵，立法時既予特別歸類，定為犯罪構成要件之
    行為要素，則行為人基於概括之犯意，在密切接近之一定時
    、地持續實行之複次行為，倘依社會通念，於客觀上認為符
    合一個反覆、延續性之行為觀念者，於刑法評價上，即應僅
    成立一罪，學理上所稱「集合犯」之職業性、營業性或收集
    性等具有重複特質之犯罪均屬之，例如經營、從事業務、收
    集、販賣、製造、散布等行為概念者是，亦有最高法院95年
    度台上字第1079號判決意旨可資參照。而本件被告前後施用
    第一級毒品海洛因之行為，係因毒品成癮性所致，其行為態
    樣本質上原具有反覆、延續實行之特徵，且係基於概括之犯
    意，在密切接近之一定時、地持續實行該複次行為，依社會
    通念於客觀上應認為符合一個反覆、延續性之行為觀念者，
    揆諸上開說明，於刑法修正施行後，評價上應認僅成立一罪
    ，即學理上所稱「集合犯」。且此種集合犯既係有包括一罪
    特質，則本件被告自94年4月30日至94年9月間之某日起，迄
    於95年12月底止之施用第一級毒品海洛因犯行（其時間涵蓋
    刑法修正施行之前、後），自應以行為終了時修正後刑法業
    已生效，依集合犯之概念，論以包括之一罪即一個施用第一
    級毒品罪。
三、按海洛因業經列入毒品危害防制條例第2條第2項第1 款所規
    定之第一級毒品，禁止非法持有、施打及吸用，毒品危害防
    制條例第2條第2項第1 款定有明文。查被告甲○○施用第一
    級毒品海洛因，核其所為，係犯毒品危害防制條例第10條第
    1 項之施用第一級毒品罪。其持有第一級毒品海洛因之低度
    行為，為進而施用之高度行為所吸收，不另論罪。查被告自
    94年5月1日至94年9 月間之某日起，迄於95年12月底止，習
    慣性施用第一級毒品海洛因之犯行部分（除本件起訴之被告
    於94年11月12日，施用第一級毒品海洛因一次外），雖未據
    公訴人所起訴，然此部分之事實，既經公訴人移請本院併案
    審理，且與公訴人原起訴之部分，有前揭集合犯之包括一罪
    之關係，當為起訴效力所及，本院自得一併審理。查被告有
    如事實欄一所載之罪刑及執行紀錄，有臺灣高等法院被告前
    案紀錄表一份在卷可按，其受有期徒刑執行完畢後，五年內
    故意再犯本件有期徒刑以上之罪，為累犯，應依刑法第47條
    第1 項之規定加重其刑。爰審酌被告施用毒品之犯行，在性
    質上乃屬對自我身心健康之自戕行為，尚未嚴重破壞社會秩
    序、侵害他人權益，然其前因施用毒品經送觀察勒戒後，猶
    不思戒絕革除惡習，再為本件犯罪，顯未因前所受之觀察勒
    戒而記取教訓，及被告犯後坦承犯行，並其犯罪之動機、目
    的、手段等一切情狀，量處如主文所示之刑，以資懲儆。
四、至於公訴人雖以被告甲○○於94年間起至95年9 月20日止，
    在台南縣永康市○○路216巷7號住處及台南市中山公園廁所
    內，施用第一級毒品多次，認被告涉犯違反毒品危害防制條
    例案件罪嫌，而移送併辦前來，惟查被告因執行上開事實欄
    一所示之罪刑，始於94年4 月30日縮刑期滿執行完畢，而於
    94年5月1日出監，此有台灣高等法院被告前案紀錄表及在監
    在押全國紀錄表各一份附卷可查，足見被告於94年5月1日前
    當無可能在其住處及台南市中山公園廁所內施用第一級毒品
    ，移送併辦意旨容有誤會，一併敘明之。
五、扣案之第一級毒品海洛因二包（分別為毛重零點二公克、淨
    重零點四六公克），經分別送驗之結果確為海洛因，有台南
    市警察局第二分局初步檢驗報告書、法務部調查局95年7 月
    27日調科壹字第200006426號鑑定通知書各一紙在卷可佐（
    分見南市警二刑偵字第09442022040 號卷15頁、95年度訴字
    第37號卷75頁），因屬毒品危害防制條例第2 條所列之第一
    級毒品，不論屬於被告與否，應依毒品危害防制條例第18條
    第1 項前段宣告沒收銷燬之。又海洛因包裝袋一只（重零點
    二九公克），為被告所有供本件犯罪所用之物，應依刑法第
    38 條第1項第2款併予宣告沒收。
六、據上論斷，應依刑事訴訟法第299條第1項前段，毒品危害防
    制條例第10條第1項、第18條第1項前段，刑法第11條前段、
    第47條第1項、第38條第1項第2款，判決如主文。
本案經檢察官乙○○到庭執行職務。
中　　華　　民　　國　　96　　年　　5 　　月　　1 　　日
　　　　　　　　　刑事第二庭  審判長法官　蘇義洲
                              法      官  洪士傑
                              法      官  徐文瑞
以上正本證明與原本無異。
如不服本判決，應於判決送達後10日內，向本院提出上訴狀。
      　　　　　　　　　　　　書  記  官　張宜柔
中　　華　　民　　國　　96　　年　　5 　　月　　1 　　日
附錄所犯法條：
毒品危害防制條例第10條
施用第一級毒品者，處 6 月以上 5 年以下有期徒刑。
施用第二級毒品者，處3年以下有期徒刑。
